臺灣高等法院臺中分院民事判決　　　　 96年度家上字第103號
上　訴　人　行政院國軍退除役官兵輔導委員會臺中縣榮民服務
　　　　　　處
法定代理人　丙○○
訴訟代理人　林瓊嘉律師
被　上訴人　甲○○
　　　　　　　　　　　　01戶
被　上訴人　乙○○
　　　　　　　　　　　　店村
被　上訴人　丁○○
前列三人共同
訴訟代理人　陳榮昌律師
上列當事人間請求給付遺產事件，上訴人對於民國 96年9月20日
臺灣臺中地方法院 96年度家訴字第234號第一審判決提起上訴，
本院於96年12月25日言詞辯論終結，判決如下：
    主  文
上訴駁回。
第二審訴訟費用由上訴人負擔。
    事實及理由
一、被上訴人主張：伊之被繼承人尹世祥為民國（下同） 15年2
    月12日生，自38年隨國軍來台至 95年3月17日逝世，其終身
    未娶而遺有財產總計新台幣（下同） 340萬9287元，其中現
    金分別為台灣銀行存款 197萬6024元、郵局存款37萬6292元
    、遺留現金7871元，而不動產價額為土地 103萬5300元、房
    屋 1萬3800元。尹世祥兄姊共7人，被上訴人甲○○為其3兄
    ，而被上訴人乙○○、丁○○則分別為其2、3姊，均為大陸
    地區人民，且尹世祥與被上訴人之父母與除被上訴人外之兄
    弟姊妹均已於尹世祥生前即逝世，故被上訴人 3人為尹世祥
    之繼承人，被上訴人並業依臺灣地區與大陸地區人民關係條
    例第66條之規定為繼承之表示，並經原法院於95年11月30日
    准予備查。上訴人為尹世祥遺產管理人而保管其前開遺產，
    然上訴人迭經被上訴人催討系爭遺產，均不移交給付，爰求
    為命上訴人給付被上訴人甲○○、乙○○、丁○○各113萬6
    429元，及均自96年9月7日起至清償日止，按年息百分之5計
    算之利息，並願供擔保請准宣告假執行之判決。
二、上訴人則以：上訴人依臺灣地區與大陸地區人民關係條例第
    66條、退除役官兵無人繼承遺產管理辦法第68條之規定，而
    為尹世祥之遺產管理人，且尹世祥之遺產數額合計為340萬9
    287 元。被上訴人雖提出公證書、財團法人海峽交流基金會
    證明等欲證明其等為尹世祥繼承人之事實，然前開文書未實
    質查證，其所根據之資料亦未臻明確，亦難認定尹世祥至臺
    灣前未結婚亦無子女之事實。則被上訴人縱為尹世祥之遺產
    繼承人，然第 1順位繼承人是否確不存在，尚待向法院申報
    ，未查明前，上訴人自無從給付系爭遺產，俾免侵害先順位
    繼承人之權益。且依退除役官兵無人繼承遺產管理辦法第 7
    條規定，上訴人應於表示繼承期間屆滿 3年後，始得辦理交
    付遺產，被上訴人之訴顯無理由等語，資為抗辯。並聲明被
    上訴人之訴駁回，如受不利之判決，請准供擔保免為假執行
    。
三、原審為上訴人敗訴之判決，並依兩造聲請分別為准、免假執
    行之宣告，上訴人不服，求為判決(一)原判決廢棄。(二)被上訴
    人在第一審之訴及假執行之聲請均駁回、(三)如受不利判決，
    願供擔保請准宣告免為假執行。
四、按大陸地區人民繼承臺灣地區人民之遺產，應於繼承開始 3
    年內，以書面向被繼承人住所地之法院為繼承之表示，逾期
    視為拋棄繼承；繼承，因被繼承人死亡而開始；繼承人自繼
    承開始時，除民法另有規定外，承受被繼承人財產上之一切
    權利義務，臺灣地區與大陸地區人民關係條例第 66條第1項
    、民法第1147條、第1148條分別定有明文。次按被繼承人在
    臺灣地區之遺產，由大陸地區人民依法繼承者，其所得財產
    總額，每人不得逾 200萬元，超過部分，歸屬臺灣地區同為
    繼承之人，臺灣地區無同為繼承之人者，歸屬臺灣地區後順
    序之繼承人，臺灣地區無繼承人者，歸屬國庫；第 1項遺產
    中，有以不動產為標的者，應將大陸地區繼承人之繼承權利
    折算為價額，但其為臺灣地區繼承人賴以居住之不動產者，
    大陸地區繼承人不得繼承之，於定大陸地區繼承人應得部分
    時，其價額不計入遺產總額，臺灣地區與大陸地區人民關係
    條例第67條第1、4項著有規定。另按有繼承人承認繼承時，
    遺產管理人應為遺產之移交，民法第1179條第1項第5款亦有
    明文。復按在大陸地區作成之文書，經行政院設立或指定之
    機構或委託之民間團體驗證者，推定為真正，臺灣地區與大
    陸地區人民關係條例第 7條明文規定。而依前開規定推定為
    真正之文書，其實質上證據力，由法院或有關主管機關認定
    ；文書內容與待證事實有關，且屬可信者，有實質上證據力
    ，臺灣地區與大陸地區人民關係條例施行細則第 8條亦有規
    定。查：
  (一)尹世祥於 95年3月17日逝世，而因其繼承人有無不明，上訴
    人依臺灣地區與大陸地區人民關係條例第66條、退除役官兵
    無人繼承遺產管理辦法第68條之規定，為尹世祥之法定遺產
    管理人，為兩造所不爭，並經原審調取原法院95年度家催字
    第109號卷核閱無誤，自堪信為真實。
  (二)被上訴人所主張尹世祥未婚、無子女，連同兄姊共 7人，被
    上訴人甲○○為其 3兄，而被上訴人乙○○、丁○○則分別
    為其2、3姊，均為大陸地區人民，且尹世祥與被上訴人之父
    母與除被上訴人外之兄弟姊妹均已於甲○○生前即逝世，故
    被上訴人 3人為尹世祥之繼承人，被上訴人並業依臺灣地區
    與大陸地區人民關係條例第66條之規定為繼承之表示，並經
    原法院於95年11月30日准予備查等事實，業據被上訴人提出
    戶籍謄本、繼承系統表、中華人民共和國山東省青島市公證
    處公證書、財團法人海峽交流基金會證明為證，亦堪信為真
    實。上訴人雖抗辯前開文書未實質查證，其所根據之資料亦
    未臻明確，難認定尹世祥至臺灣前未結婚亦無子女之事實云
    云。然前開大陸地區作成之文書，既經財團法人海峽交流基
    金會驗證者，依前開說明，自應推定為真正；且前開文書內
    容與待證事實有關，且屬可信，應有實質上證據力，本件既
    別無證據足資認定前開推定之不實，則上訴人前開抗辯，自
    不可採。從而，被上訴人為尹世祥之繼承人，且別無其他順
    位在前之繼承人，應可認定。
  (三)尹世祥去世後遺有財產總計為 340萬9287元，其中現金分別
    為台灣銀行存款 197萬6024元、郵局存款37萬6292元、遺留
    現金7871元，而不動產價額為土地103萬5300元、房屋1萬38
    00元，為兩造所不爭，並經原審調取前開95年度家催字第10
    9 號卷核閱無誤，亦堪信為真正。又上訴人於 95年6月16日
    聲請原法院公示催告定期命尹世祥繼承人承認繼承，經原法
    院以 95年度家催字第109號民事裁定為公示催告；及被上訴
    人以尹世祥繼承人之地位於 95年10月4日，依臺灣地區與大
    陸地區人民關係條例第66條之規定，向原法院為繼承之表示
    ，並經原法院於95年11月28日准予備查等事實，亦經原審調
    取原法院 95年度家催字第109號、95年度聲繼字第55號卷核
    閱無誤。則被上訴人於尹世祥死亡之 3年內，在臺灣地區與
    大陸地區人民關係條例第 67條第1項規定之範圍內，請求繼
    承尹世祥之系爭遺產，自屬有據。
  (四)上訴人為尹世祥之法定遺產管理人，且保管尹世祥之系爭遺
    產數額合計為 340萬9287元，亦如前述。而上訴人既經被上
    訴人承認繼承後催討系爭遺產而不置理，被上訴人依民法第
    1179條第1項第5款之規定，請求上訴人為遺產之移交及給付
    法定利息，亦屬有據。
五、綜上所述，被上訴人甲○○、乙○○、丁○○各請求上訴人
    給付 113萬6429元，及均自民事準備書狀繕本送達之翌日即
    96年9月7日起至清償日止，按年息百分之 5計算之利息，為
    有理由，應予准許。原審判命上訴人如數給付，並依兩造聲
    請，分別為准、免假執行之宣告，於法並無不合。上訴意旨
    以山東省青島市公證處認證經過未實質查證尹世祥有無結婚
    、生子，且我國民法第 982條規定結婚係採儀式婚，並不以
    登記為必要，故山東省青島市公證處根本無從查得尹世祥是
    否已結婚，且其查證結果明顯與大時代的背景不合；又上訴
    人依「退除役官兵無人繼承遺產管理辦法」第 7條規定，應
    於表示繼承期間屆滿（ 3年）後，始得辦理交付遺產，被上
    訴人現請求交付遺產，顯無理由云云，指摘原判決不當，惟
    查：上訴人所指摘山東省青島市公證處未經實質查證，其查
    證結果與事實不符，乃為上訴人臆測之詞，上訴人請求再函
    請財團法人海峽交流基金會請海協會查證，本院認無必要。
    又「退除役官兵無人繼承遺產管理辦法」第 7條雖規定，上
    訴人應於表示繼承期間屆滿（ 3年）後，始得辦理交付遺產
    。然查，同辦法第7條第1項復規定；「經法院判決確定移交
    遺產者，應依確定判決移交」，（原審卷第29頁）足見上訴
    人原則上應於表示繼承期間屆滿（ 3年）後，辦理交付遺產
    ，然被上訴人亦有於期間屆滿前提起請求交付遺產訴訟之權
    利，上訴無理由，應予駁回。
六、本件事證已臻明確，兩造所為之其他主張、陳述並所提之證
    據，經審酌後，認均與本件之結論無礙，不再一一論述，併
    予敘明。
七、據上論結，本件上訴為無理由，依民事訴訟法第449條第1項
    、第78條，判決如主文。
中　　華　　民　　國　　96　　年　　12　　月　　31　　日
                  民事第三庭    審判長法  官  陳照德
                                      法  官  朱  樑
                                      法  官  曾謀貴
以上正本係照原本作成。
如對本判決上訴，須於收受判決送達後20日內向本院提出上訴書
狀，其未表明上訴理由者，應於提出上訴後20日內向本院提出上
訴理由書（須按他造人數附具繕本）。
上訴時應提出委任律師為訴訟代理人之委任狀。具有民事訴訟法
第466條之1第1項但書或第2項之情形為訴訟代理人者，另應附具
律師及格證書及釋明委任人與受任人有該條項所定關係之釋明文
書影本。
                                      書記官  王麗珍
中　　華　　民　　國　　97　　年　　1 　　月　　2 　　日
                                                      Ｍ
